【裁判字號】    91,海商上易,9
【裁判日期】    920813
【裁判案由】    損害賠償等
【裁判全文】
臺灣高等法院民事判決  九十一年度海商上易字第九號
    上  訴  人  甲○○○○○○○○○○○○○限公司
    被 上 訴人  百麗新電腦股份有限公司
    法定代理人  黃水隆
    訴訟代理人  李元德律師
                池泰毅律師
                林鼎鈞律師
    複 代 理人  張勝傑律師
右當事人間損害賠償等事件，上訴人對於中華民國九十一年九月三十日臺灣臺北地方
法院九十年度海商字第四號第一審判決提起上訴，本院判決如左：
    主    文
上訴駁回。
第二審訴訟費用由上訴人負擔。
    理    由
一、上訴人起訴主張：訴外人海翼通運股份有限公司（下稱海翼公司）於民國八十七
    年十月間向伊在臺灣之出口代理人中國航運股份有限公司（下稱中國航運公司）
    預定三只四十呎伊所有之出口貨櫃，並於同年十月十二日、十四日提領貨櫃號碼
    分別為００ＬＵ0000000、００ＬＵ00000000、００ＬＵ000
    00000只貨櫃後，交付予被上訴人使用。海翼公司與伊間之契約業經伊解除
    ，惟被上訴人竟仍占有使用系爭貨櫃，並拒絕返還，致伊受有貨櫃滯留費新臺幣
    （下同）九十五萬九千七百六十元、吊櫃費一萬九百零八元之損害。爰依民法第
    一百八十四條、第一百七十九條等規定，請求被上訴人給付九十七萬六千六百六
    十八元及法定遲延利息等情。
二、按原告無當事人能力者，又原告無訴訟能力，未由法定代理人合法代理者，法院
    應以裁定駁回之；但其情形可以補正者，審判長應定期間先命補正，民事訴訟法
    第二百四十九條第一項第三款定有明文。
三、經查：
  (一)未經我國認許其成立之外國法人，雖不能認其為法人，然仍不失為非法人之團體
    ；而民事訴訟法第四十條第三項規定所謂非法人團體設有代表人或管理人者，必
    須有一定之名稱及事務所或營業所，並有一定之目的及獨立之財產者，始足當之
    。查本件上訴人係在賴比瑞亞共和國設立之外國公司，雖有一定之名稱，惟未經
    我國認許，業經本院向經濟部查詢明確，有該部九十二年二月六日經商字第○九
    二○二○二三五七○號函在卷足憑（本院卷第七八頁），是上訴人並非我國法中
    之法人。而上訴人是否符合我國法中之非法人團體，而具有當事人能力？雖上訴
    人於本審中提出賴比瑞亞共和國外交部出具之「良好存續證明書」（
    CERTIFICATE OF GOODSTANDING），惟細繹其內容僅表明：上訴人公司之成立章
    程於
    存續公司等語（原件及譯本見本院卷第一００、一０一頁），要僅足證實上訴人
    在賴比瑞亞共和國以前並無解散紀錄及現尚在營運等事實，至於上訴人究有無一
    定之目的及獨立之財產，而符合我國法中之非法人團體要件具有當事人能力，仍
    然不明。
  (二)又查上訴人在原審於民國九十年一月十一日起訴時，起訴狀上記載法定代理人為
    張燦榮（原審卷(一)第七頁），惟上訴人於本審中提出之訴狀則記載：「甲○○○
    ○○○○○○○○○○限公司董事為盤占元，於
    ）九月三十日業已辭職，新任董事王德成於二０００年十月一日接任」等語（本
    院卷第五十頁），亦即上訴人自民國八十九年十月一日起之法定代理人係王德成
    ，並非張燦榮，已與起訴狀所載扞挌不一。而上訴人於本審中提出之董事名單（
    本院卷第一０三頁），其上則記載：「董事及主席為董建成」，並非王德成。則
    張燦榮是否為上訴人在原審起訴時之合法法定代理人，王德成是否為上訴人在本
    審時之合法法定代理人，尚待究明。
  (三)因本件就上訴人是否符合非法人團體之要件而有當事人能力，及張燦榮、王德成
    是否為上訴人在原審及本審之合法代理人等事項，均有未明，本院因而於九十二
    年五月九日命上訴人於收受裁定正本一個月內就上開事項提出相關資料予以補正
    ，上訴人於九十二年六月三日收受裁定正本，有送達證書可稽（本院卷第一０九
    頁），惟迄未補正，則依民事訴訟法第二百四十九條第一項第三款、第四款規定
    ，上訴人之起訴為不合法，本應裁定駁回上訴人之起訴，原審未察遽為實體上判
    決，雖有未合，惟其判決駁回上訴人之訴，結果並無二致，仍應予以維持，故上
    訴人之上訴顯無理由，爰不經言詞辯論駁回上訴人之上訴。
四、據上論結：本件上訴為無理由，依民事訴訟法第四百四十九條第二項、第七十八
    條，判決如主文。
中      華      民      國    九十二    年      八      月    十  三    日
                                    民事第四庭
                                        審判長法  官  李  瓊  蔭
                                              法  官  張      蘭
                                              法  官  林  金  吾
右正本係照原本作成。
不得上訴。
中      華      民      國    九十二    年      八      月    十  三    日
                                              書記官  張  淑  芳


司法院資訊處製作；財團法人民間司法改革基金會備份。
